臺灣桃園地方法院交通事件裁定　　　　　　　　　　　九十三年度交聲字第五一號
　　原處分機關　交通部公路總局新竹區監理所中壢監理站
　　異　議　人
　　即受處分人　甲○○
右列異議人即受處分人因違反交通管理處罰條例事件，對交通部公路總局新竹區監理
所中壢監理站民國九十二年十二月九日壢監裁字第裁五三—ＺＡ0000000號所
為裁決聲明異議（原舉發案號：內政部警政署國道公路警察局公警局交字第ＺＡ00
00000號），本院裁定如左：
        主  文
原處分撤銷。
甲○○不罰。
        理  由
一、按交通法庭認為聲明異議有理由，或聲明異議雖無理由而原處分不當或違法者，
    應以裁定將原處分經聲明異議部分撤銷，並自為裁定。道路交通案件處理辦法第
    二十條定有明文。
二、原處分意旨略以：異議人即受處分人甲○○於民國九十年十一月二十五日十六時
    十九分駕駛車牌號碼Ｖ六—五五九二號自小客車，行經國道一號公路北向二九．
    四公里處，不遵守速限之規定，違規以時速一百一十三公里之速度超速行駛，經
    內政部警政署國道公路警察局第一隊依法舉發。嗣經異議人多次提出申訴，經國
    道公路警察局第一隊公警國一交訴字第○九二○○○三五九六號函復：「有關Ｖ
    六—五五九二號車於九十年十一月二十五日十六時十九分在國道一號公路北向二
    九．四公里處超速違規案，經比對譚君所有車輛所加裝之霧燈、號牌邊框、晴雨
    飾窗等均與採證照片車輛一致，違規屬實．．．，經查本案車號、車行、廠牌、
    顏色皆相符，本隊依法舉發核無不當．．．」，爰依上函、道路交通管理處罰條
    例第三十三條第一項、違反道路交通管理事件統一裁罰標準及處理細則第四十一
    條第四項規定裁處受處分人罰鍰新臺幣（下同）六千元。
三、異議人異議意旨略以：該逕行舉發之採證照片中之車輛輪胎廠牌、胎紋與伊所有
    之自小客車不符；且伊於九十年十一月二十四日早上將該車輛送車廠維修至同年
    月二十六日下午六時始修繕完畢領回，實不可能仍於九十年十一月二十五日駕駛
    該車輛車超速違規之情形，況該車輛曾於八十六年間曾失竊過，伊認為可能是車
    牌遭冒用所致等語。
四、按處理違反道路交通管理事件，有關文書送達之程序，依行政程序法之規定，裁
    處細則第五條訂有明文。又按行政機關為行政行為時，除法律另有規定外，應依
    本法規定為之，行政程序法第三條第一項定有明文。是交通部公路總局新竹區監
    理所中壢監理站所為之裁決，性質上屬行政處分，該機關所為裁決送達之方式及
    效力，自應適用行政程序法關於送達一節之規定，合先敘明。又按送達，於應受
    得將文書付與有辨別事理能力之同居人、受僱人或應送達處所之接收郵件人員，
    行政程序法第七十二條第一項、第七十三條第一項分別定有明文。而按「受僱人
    」係指被僱服日常勞務有繼續性質者而言，九十二年九月一日修正公佈之「郵務
    機構送達訴訟文書實施辦法」第十一條第一項亦有明文規定。查本件裁決書係於
    九十二年十二月十二日送達至臺北市○○區○○路三一八巷三七號五樓（即異議
    人之
    影本一份在卷可稽。惟經本院向臺北市政府警察局中山分局函查結果，知悉該送
    達地址之屋主為彭進財，現仍居住於該址，而與異議人為朋友關係，並非僱傭關
    係，且異議人僅
    九十三年六月十四日北市警中分交字第○九三六二八五五二○○號函一份附卷可
    稽。是依上述，本件裁決書雖經該址屋主彭進財代收，惟彭進財既非異議人僱服
    日常勞務而有繼續性質者，則彭進財顯非異議人之受僱人，此外，亦無證據證明
    彭進財為異議人之同居人、受僱人或接收郵件人員，應認本件裁決書尚未合法送
    達於異議人，則前開裁決書自無從起算其異議期間而仍未確定，異議人嗣於九十
    三年一月二十日對該裁罰之處分聲明異議，本院仍應受理調查，合先敘明。
五、又按最高法院七十六年台上字第四九八六號判例「認定犯罪事實所憑之證據，雖
    不以直接證據為限，間接證據亦包括在內，然而無論直接證據或間接證據，其為
    訴訟上之證明，須於通常一般之人均不致有所懷疑，而得確信其為真實之程度者
    ，始得據為有罪之認定，倘其證明尚未達到此一程度，而有合理之懷疑存在而無
    從使事實審法院得有罪之確信時，即應由法院為諭知被告無罪之判決」所揭示刑
    事訴訟法上法院認定事實之最重要原則之一－即認定被告有罪，就該有罪事實不
    能有任何之合理懷疑存在（beyond the reasonable doubt）之原則於法院審理
    行為人違反道路交通管理處罰條例案件時，當有其適用，易言之，法院於審理行
    為人違反道路交通管理處罰條例案件，當踐行完畢調查證據之程序後，為事實之
    認定時，如就原處分機關所認定之行為人違規之事實仍有合理之訴訟上懷疑，而
    無法百分之百確信行為人確有該當於道路交通管理處罰條例各該處罰條文之構成
    要件事實時，此際即應依訴訟上之待證事實「倘有懷疑，則從被告之利益作解釋
    」（in dubi opro reo）之證據法則，作對受處分人有利之認定。查原處分機關
    認定受處分人確有上開違規事實，無非係以逕行舉發時所拍攝採證之照片為據，
    惟訊據異議人則堅決否認有如前述之違規行為，辯稱：伊於九十年十一月二十四
   日早上將該車輛送車廠維修至同年月二十六日下午六時始修繕完畢領回，實不可
    能仍於九十年十一月二十五日駕駛該車輛車超速違規之情形，況該車輛曾於八十
    六年間曾失竊過，伊認為可能是車牌遭冒用所致等語，且證人即達德汽車有限公
    司負責人顏專能亦到庭證稱：「（問：異議人何時去修車？）我記得在九十年十
    一月二十四日異議人因車子撞到，先到我們修車廠估價，二十五日就把車子送我
    們廠維修，二十六日才把車子拿走，‧‧‧。」、「（為何能確定異議人在這個
    時候把車送修？）因為異議人有特別來找我，我有去查證，印象比較深」、「（
    有無可能你們廠內的人員將車開出去？）‧‧‧應該沒有，而且異議人的車也不
    需試車。」等語明確（見本院九十三年五月十九日訊問筆錄），復有達德汽車有
    限公司維修證明單影本一份及達德汽車有限公司估價單影本二份在卷可佐，足見
    異議人前揭所言應非虛妄，堪予採信。況異議人所有之前揭車輛於八十六年間失
    竊找回後，自八十八年間起即有多次向警察局申訴該車輛疑遭人冒用車牌（即Ａ
    Ｂ車）並駕車違反交通安全規則乙事，有臺北縣警察局八十八年二月十二日八八
    北警交字第三二九七五號及臺北市政府警察局萬華分局九十年八月七日北市警萬
    分交字第九○六二七八七五○○號函影本各一份，衡諸現今社會仿冒車牌猖獗、
    ＡＢ車橫行，本件實無足排除異議人所有前揭車輛車牌遭冒用之可能性，此外，
    復查無異議人有何違規情事之積極證據，異議人聲明異議為有理由，應由本院將
    原處分撤銷，並諭知異議人不罰。
六、依道路交通案件處理辦法第二十條前段，裁定如主文。
中　　　華　　　民　　　國    九十三    年      八      月　　　六  　　日
                                        臺灣桃園地方法院交通法庭
                                            法  官  賴淑美
右正本證明與原本無異。
如不服本裁定，應於裁定送達後五日內向本院提出抗告狀。
                                            書記官  陳育君
中      華      民      國    九十三    年      八      月      六      日
